【裁判字號】    99,審易,4106
【裁判日期】    991027
【裁判案由】    恐嚇取財
【裁判全文】
臺灣高雄地方法院刑事判決            99年度審易字第4106號
公  訴  人  臺灣高雄地方法院檢察署檢察官
被      告  乙○○
選任辯護人  洪千琪律師
上列被告因恐嚇取財案件，經檢察官提起公訴（99年度偵字第26
950 號），被告於準備程序中就被訴事實為有罪之陳述，經本院
告知簡式審判程序之旨，並聽取被告與公訴人之意見後，本院合
議庭裁定由受命法官獨任進行簡式審判程序，判決如下：
    主  文
乙○○共同犯恐嚇取財未遂罪，處有期徒刑伍月，如易科罰金，
以新臺幣壹仟元折算壹日。扣案NOKIA 廠牌行動電話壹支（含
SIM 卡壹張）沒收之。
    事  實
一、乙○○與真實姓名年籍不詳綽號「阿成」、「阿南」等成年
    男子共組恐嚇集團，共同基於意圖為自己不法之所有之恐嚇
    取財犯意聯絡，先由集團成員撥打電話給民眾詐稱家屬遭到
    綁架，需支付贖款始可釋放云云，使對方陷於錯誤而同意給
    付款項，再由「阿成」、「阿南」以電話通知擔任取款工作
    之楊程佑於約定時間前往約定地點領取贓款，並依指示將領
    取之款項交予指定之恐嚇集團成員，楊程佑則可獲取所領贓
    款10% 之報酬，而以此方式，逃避警方查緝，掩飾或隱匿恐
    嚇所得之贓款。嗣恐嚇集團成員於99年8 月13日上午11時許
    ，撥打電話予甲○○，在電話中佯裝甲○○之子求救，稱：
    「我欠人家新臺幣（下同）30萬元，若不還錢會被斷手斷腳
    」等語，並旋由另名集團成員在電話中謊稱：「不要問太多
    ，快去籌錢」等語，致甲○○誤信為真而心生畏懼，嗣甲○
    ○與其子取得聯繫後，方覺事態有異而報警處理，並與員警
    配合，先應允該集團成員其會依指示於同日下午1 時許，將
    贖款16萬元以報紙及塑膠袋包裏後，放置在高雄縣鳳山市○
    ○路與瑞安街口交付。再依員警指示以報紙、農民曆填充代
    替現金予以包裝後擺放在上址離去，員警則至現場埋伏，待
    集團所推出面取款之楊程佑依約抵達上址，便一旁埋伏之員
    警逮捕，始未得逞。並當場自乙○○身上扣得不詳詐騙集團
    成員所有、交予乙○○供聯繫領取贓款事宜所用之NOKIA 廠
    牌行動電話1支（含SIM 卡1張），始悉上情。
二、案經高雄市縣府警察局鳳山分局報告臺灣高雄地方法院檢察
    署檢察官偵查起訴。
    理  由
一、本件被告乙○○所犯為死刑、無期徒刑或最輕本刑為3 年以
    上有期徒刑以外之罪，其於準備程序中就被訴事實為有罪之
    陳述，經告知簡式審判程序之旨，並聽取公訴人及被告之意
    見後，依刑事訴訟法第273 條之1 第1 項規定，裁定由受命
    法官獨任進行簡式審判程序，合先敘明。
二、訊據被告乙○○對於上揭犯罪事實於本院審理時供承不諱，
    核與證人即被害人甲○○警詢之證述相符，並有恐嚇集團成
    員提供乙○○聯繫領取贓款事宜所用之NOKIA 廠牌行動電話
    1 支扣案，及甲○○以報紙、農民曆填充假冒現鈔之塑膠袋
    照片附卷可稽，是被告之自白核與事實相符，應堪採信。本
    案事證明確，被告上開犯行，堪以認定。
三、按恐嚇取財罪既遂及未遂之區分，係以行為人是否取得他人
    財物為準（最高法院40年台上17號判例意旨參照），故本件
    被告乙○○所屬恐嚇集團成員，雖已著手恐嚇被害人，然因
    被害人依警方指示以報紙、農民曆假冒現鈔，並由警在現場
    埋伏而未取得財物，被告及所屬恐嚇集團之恐嚇取財犯行應
    屬未遂，是核被告所為，係犯刑法第346 條第3 項、第1項
    之恐嚇取財未遂罪，並依刑法第25條第2 項規定減輕其刑。
    被告與綽號「阿成」、「阿南」等成年人間，就上開恐嚇取
    財犯行，有犯意聯絡及行為分擔，應論以共同正犯。爰審酌
    被告正值青年，亦有工作能力，縱家中經濟困頓，亦應循正
    途取財，被告自甘擔任犯罪集團之車手領取贓款，顯見被告
    之價值觀有需矯正之處，其行為實不足取，惟念及被告年齡
    尚輕，智慮不週，且無前科，有臺灣高等法院被告前案紀錄
    表在卷可稽，並有正當工作，有員工在職證明書1 紙附卷可
    憑，兼衡酌被告僅受僱於恐嚇集團，於上開犯行中尚非處於
    主導之地位，且自偵審程序始終坦認犯行等一切情狀，量處
    如主文所示之刑，並諭知易科罰金之折算標準，以資儆懲。
    至辯護人雖以被告有正當工作，且本件恐嚇取財犯行尚屬未
    遂，請求對被告為緩刑之諭知，惟審酌恐嚇集團假以加害被
    害人家屬之惡害通知，向被害人索取財物，使被害人陷於親
    人將遭迫害之恐懼痛苦，造成社會不安，並嚴重破壞社會經
    濟秩序。被告雖僅受僱於恐嚇集團擔任車手工作，惟其終究
    已位居集團成員，並享有每筆贓款取款成功後10% 之報酬，
    且本案已就被告犯行尚屬未遂部分已依法減輕其刑，本院認
    依其犯罪情節及參與犯罪之程度，不適宜予被告緩刑之諭知
    ，併此敘明。
四、再按共同正犯因相互利用他人之行為，以遂行其犯意之實現
    ，本於責任共同之原則，有關沒收部分，對於共犯間供犯罪
    所用之物，自均應為沒收之諭知（最高法院89年度台上字第
    6946號裁判意旨參照）。扣案NOKIA 廠牌行動電話1 支（含
    SIM 卡1 張），為不詳詐騙集團成員所有、交予被告供聯繫
    領取贓款事宜所用之物，此據被告供承在卷，應依刑法第38
    條第1 項第2 款沒收之。另扣案被告所有、SONYERICSSON廠
    牌行動電話1 支（含SIM 卡1 張），則無證據證明被告有使
    用於本件犯罪，爰不予宣告沒收，附此敘明。
據上論斷，應依刑事訴訟法第273 條之1 第1 項、第284 條之1
、第299 條第1 項前段，刑法第346 條第3 項、第1 項、第25條
第2 項、第28條、第41條第1 項前段、第38條第1 項第2 款，刑
法施行法第1 條之1第1項、第2項 ，判決如主文。
本案經檢察官李怡增到庭執行職務。
中    華    民    國    99    年    10    月    27    日
                  刑事第十庭    法  官  王  琁
以上正本證明與原本無異。
如不服本判決應於收受本判決後10日內向本院提出上訴書狀，並
應敘述具體理由，如未敘述上訴理由者，應於上訴期間屆滿後20
日內補提理由書狀於本院（均須按他造當事人之人數附繕本）「
切勿逕送上級法院」。
中    華    民    國    99    年    10    月    27    日
                                書記官  王淑娟
中華民國刑法第346條
（恐嚇取財得利罪）
意圖為自己或第三人不法之所有，以恐嚇使人將本人或第三人之
物交付者，處 6 月以上 5 年以下有期徒刑，得併科 1 千元以
下罰金。
以前項方法得財產上不法之利益，或使第三人得之者，亦同。
前二項之未遂犯罰之。

司法院資訊處製作；財團法人民間司法改革基金會備份。
